【裁判字號】    96,上訴,4435
【裁判日期】    970103
【裁判案由】    偽造有價證券等
【裁判全文】
臺灣高等法院刑事判決                96年度上訴字第4435號
上  訴  人
即  被  告  丙○○
            甲○○
上  一  人
指定辯護人  本院公設辯護人周君穎
上  訴  人
即  被  告  乙○○
                    （現另案於臺灣新竹監獄執行中）
指定辯護人  徐家福律師
上列上訴人等因偽造有價證券等案件，不服臺灣桃園地方法院95
年度訴字第1319號，中華民國96年8 月2 日第一審判決（起訴案
號：臺灣桃園地方法院檢察署94年度偵字第12145 號、第13923
號、第13924 號、第14871 號、第20300 號、95年度偵字第6976
號、第9972號；移送併辦案號：95年度偵字第17792 號），提起
上訴，本院判決如下：
    主  文
原判決撤銷。
丙○○共同意圖為自己不法之所有，而侵占自己持有他人之物，
處有期徒刑壹年貳月，減為有期徒刑柒月。
甲○○連續意圖供行使之用，而偽造有價證券，累犯，處有期徒
刑肆年陸月。如附表一、二所示之支票均沒收。
乙○○無罪。
    事  實
一、甲○○前於民國（下同）81年間，因違反肅清煙毒條例案件
    ，經臺灣桃園地方法院以81年度訴字第537 號判決判處有期
    徒刑3 年5 月確定，經入監服刑，雖經假釋出監，然其於假
    釋期間違反相關規定，假釋因而遭撤銷，尚餘殘刑1 年6 月
    28日；又於84年間，再因違反肅清煙毒條例案件，經臺灣桃
    園地方法院以84年度訴字第1129號判決判處有期徒刑3 年2
    月、7 月，應執行有期徒刑3 年8 月確定，並與上開殘刑接
    續執行，而於87年3 月11日假釋出監，復於假釋期間違反相
    關規定而遭撤銷假釋，入監服刑，所餘殘刑2 年3 月5 日於
    91年10月26日執行完畢，並於翌日出監。
二、緣丙○○、甲○○為舊識，經常往來，於93年5 月10日至同
    年7 月9 日前之某日間，在桃園縣桃園市○○路桃園國中附
    近某處，某真實姓名年籍不詳綽號「阿昌」之成年男子將1
    包內含有張慶祥於93年5 月9 日在桃園縣桃園市○○路○ 段
    530 巷201 號內遭竊，發票人為張慶祥，付款人為臺灣土地
    銀行桃園分行，已由某真實姓名年籍不詳之人在發票人欄上
    蓋用偽造張慶祥印章之支票簿1 本及發票人為大鼎塗裝有限
    公司、負責人為張慶祥，付款人為第一商業銀行桃園分行，
    已由某真實姓名年籍不詳之人在發票人欄上蓋用偽造張慶祥
    印章之支票簿1 本等贓物之皮包，交付予不知情之丙○○保
    管，而丙○○明知前揭包包內放有上述2 本支票簿等貴重物
    品，猶於同日持該包包前往甲○○所承租位於桃園縣桃園市
    ○○街附近某不詳地址之住處，將上情告知甲○○，並將該
    包包交付與甲○○，丙○○與甲○○2 人竟共同基於意圖為
    自己不法所有之犯意聯絡，以變易持有為所有之意思，共同
    侵占前揭皮包內之2 本支票簿入己。
三、甲○○自94年2 月間之某日起至同年11月間之某日止，復基
    於意圖供行使之用而偽造有價證券之概括犯意，連續在不詳
    時、地自行或利用不知情之某真實姓名年籍不詳成年人自上
    述2 本支票簿內取出附表一之支票虛偽填載發票日期、票面
    金額等支票應記載事項，於填寫完成後，再由甲○○交付予
    附表一所示之人而行使之。
四、另丙○○因積欠乙○○債務未還，且因案於93年7 月9 日入
    監執行，甲○○知情後，遂自行起意代丙○○清償債務，而
    承前意圖供行使之用而偽造有價證券之概括犯意，自94年3
    月之某日起至同年5 月之某日止，或由甲○○、或利用某不
    知情之真實姓名年籍不詳成年人連續自上述2 本支票簿內取
    出如附表二之支票虛偽填載發票日期、票面金額等支票應記
    載事項，於填寫完成後，再由甲○○交付不知情之乙○○抵
    債，旋經乙○○持以向附表二所示之人行使。嗣經附表一、
    二收受上開偽造支票之人分別向如附表一、二所示之銀行或
    郵局提示，均遭退票，足生損害於張慶祥、大鼎塗裝有限公
    司及附表一、二收受支票之人，因而循線查悉上情。
五、案經桃園縣政府警察局桃園分局及龜山分局報告臺灣桃園地
    方法院檢察署檢察官偵查起訴暨移請併案審理。
    理  由
壹、程序方面：
    按被告以外之人於審判外之陳述，雖不符刑事訴訟法第159
    條之1 至第159 條之4 之規定，而經當事人於審判程序同意
    作為證據，法院審酌該言詞陳述或書面陳述作成時之情況，
    認為適當者，亦得為證據；當事人、代理人或辯護人於法院
    調查證據時，知有刑事訴訟法第159 條第1 項不得為證據之
    情形，而未於言詞辯論終結前聲明異議者，視為有前項之同
    意，刑事訴訟法第159 條之1 、第159 條之5 第1 項、第2
    項分別定有明文。經查，本判決下列所引用之被告以外之人
    於審判外之陳述或非供述證據，檢察官、被告於原審及本院
    言詞辯論終結前均未聲明異議，本院審酌上開證據資料製作
    時較無人情施壓或干擾，亦無不當取供，及證明力明顯過低
    之瑕疵，認以之作為證據應屬適當，故揆諸前開規定，認前
    揭證據資料有證據能力，合先敘明。
貳、實體方面（有罪部分）：
一、訊據被告丙○○固坦承有自綽號「阿昌」者受託保管內含有
    發票人為張慶祥，付款人為臺灣土地銀行桃園分行，已由某
    真實姓名年籍不詳之人在發票人欄上蓋用偽造張慶祥印章之
    支票簿1 本及發票人為大鼎塗裝有限公司、負責人為張慶祥
    ，付款人為第一商業銀行桃園分行，已由某真實姓名年籍不
    詳之人在發票人欄上蓋用偽造張慶祥印章之支票簿1 本之包
    包，惟否認有何侵占之犯行，辯稱：伊並未告知甲○○可以
    使用前揭空白支票，其將支票交予甲○○後即入監服刑，伊
    不知甲○○會私自使用系爭支票云云。惟查，被告丙○○如
    何於前揭時地將綽號「阿昌」之人所交付之前揭支票交付予
    甲○○，並告知甲○○可以使用上開支票等情，業據被告丙○○於原審準備程序及審理中均坦承不諱（見原審卷(一)第13
    1 頁、第162 頁；原審卷(二)第17頁、第88頁），核與被告甲○○於警詢中供稱：該支票是友人丙○○於93年間前來伊位
    於桃園市○○街租屋處時，持大約30紙張慶祥名義之支票寄
    放於伊處，丙○○並告知如伊有需要時可以自己取用上開支
    票等語（見94年度偵字第14871 號卷第6 頁、第7 頁）；於
    偵查中證稱：上開支票均為丙○○在桃園市○○街伊之前承
    租之房子交付予伊，約在93年間，交給伊時支票裡面均為空
    白，其上之印章全部蓋好等語（見94年度偵字第20300 號卷
    (一)第122 頁）；於原審準備程序供稱：包包裡有2 本空白支
    票簿，發票人之印章都有蓋好，其餘內容並未填載等語（見
    原審卷(一)第163 頁），及於原審審理時證稱：伊於警詢時所
    稱丙○○寄放該支票時有說伊有需要時可以自己使用皮包裏
    之支票云云均屬真實等語（見原審卷(二)第53頁）大致相符。
    按被告甲○○與被告丙○○間並無糾紛怨隙，況其亦自承侵
    占附表一、二所示支票（詳如後述），自無設詞攀誣被告丙○○之理。況被告丙○○於審理中自陳其知悉支票之重要性
    ，不可以隨意交給不熟識之人等語（見原審卷(二)第40頁），
    其復明知被告甲○○當時積欠伊8 、90萬元未能歸還，經濟
    狀況顯然欠佳（見原審卷(二)第35頁），仍於93年5 月10日至
    同年7 月9 日前之某日間將他人託付其保管之上述2 本支票
    簿交付被告甲○○，並將詳情告知被告甲○○，之後亦未嚴
    格禁止被告甲○○使用該2 本支票簿，迄至其於同年7 月9
    日因另案遭到羈押執行為止，期間均未再至上址取回該2 本
    支票簿以隨時準備歸還他人，足證被告丙○○將上述2 本支
    票簿交付甲○○並告知可以任意使用時，即有易持有為所有
    之意圖。被告丙○○嗣於本院準備程序及審理時均翻異前詞
    ，改稱伊無侵占之意思云云，要屬畏罪卸責之詞，不足採信
    。本件事證明確，被告丙○○之侵占犯行，洵堪認定，應依
    法論科。
二、訊據被告甲○○對於上揭犯罪事實，業於原審、本院準備程
    序及審理時均坦承不諱（見原審卷(一)第131 頁、第162 頁；
    原審卷(二)第17頁、第88頁；本院卷第109 頁反面、第152 頁
    反面），核與同案被告丙○○於偵查中證稱：我是93年5 、
    6 月時將支票放在甲○○住處，我有告知甲○○和乙○○皮
    包裡面有支票，也有說那是別人寄放等語（見94年度偵字第
    12145 號卷第54頁、第55頁）相符，且被告甲○○行使附表
    一之支票，亦經證人葉日田、蔡瑞慶、王世雄、李建中、黃
    春梅、李梓澔、林慶允、林枝對、邱彥昌、莊依憪、林治強
    、熊正清、陳清炎、呂明芳、殷宏亮、卓忠治、呂卓美玲、
    劉國中、張素蓉、林美玲、周燕珠、黃嘉慧、黃瑞紋、許家
    榮、黃資淇等人分別於警詢、偵查中證述明確（見94年度偵
    字第2300號卷(一)第25頁至第26頁、第52頁至第53頁、第68頁
    、第121 頁至第122 頁；同偵查卷(二)第208 頁至第210 頁、
    第228 頁至第229 頁、第232 頁、第243 頁至第245 頁、第
    248 頁至第250 頁、第253 頁、第280 頁至第281 頁、第28
    3 頁、第286 頁至第287 頁、第299 頁、第302 頁至第303
    頁、第318 頁、第321 頁、第324 頁、第327 頁、第339 頁
    、第341 至342 頁；95年度偵字第6976號卷第25頁至第26頁
    、第29頁、第55頁至第56頁；94年度偵字第14871 號卷第36
    頁、第38頁、第81頁至第82頁；95年度偵字第9972 號 卷第
    2 頁至第3 頁；95年度偵字第17792 號卷第12頁），復有附
    表一所示之支票正、反面影本、退票理由單等件（見94年度
    偵字第20300 號卷(一)第34頁；同偵查卷(二)第154 頁、第159
    頁、第165 頁、第170 頁、第176 頁、第182 頁、第188 頁
    、第194 頁、第200 頁、第216 頁、第235 頁、第262 頁、
    第268 頁、第256 頁、第290 頁、第309 頁、第330 頁；95
    年度偵字第6976號卷第34頁、第35頁；94年度偵字第14871
    號卷第44頁；95年度偵字第9972號卷第9 頁；95 年 度偵字
    第17 792號卷第3 頁）附卷可憑。再被告甲○○雖曾供承附
    表一、二所示支票均係由其所填載完成云云。然查，證人即
    被害人張慶祥於警詢中證稱：伊將支票置於桃園市○○路○
    段530 巷201 號工廠內辦公室遭不明人士竊盜，遭竊之支票
    為第一商業銀行、泛亞銀行、台灣土地銀行等銀行支票，均
    為空白支票等語（見95年度偵字第17792 號卷第9頁）， 足
    徵上述2 本支票簿在遭竊前尚未簽發完成。惟一般人簽發支
    票時之書寫習慣及字跡理應不會因時因地而有所改變，依附
    表一、二之支票形式以觀，票面金額欄之國字部分，「元」
    以後所連接之文字分別有「整」及「正」之不同，嗣經原審
    將被告甲○○當庭書寫之阿拉伯數字及國字等筆跡與附表一
    、二之支票相互核對結果，附表一中編號2 至4 、6 、12、
    13、16、18、20至22、附表二中編號3 之支票與被告甲○○
    之運筆型態及書寫方式頗為近似，且均係在「元」以下以「
    整」字結尾，堪認上開票據確係被告甲○○所簽發完成。至
    於附表一中編號1 、5 、7 至11、14、15、17、19、附表二
    編號1 、2 之支票則係在「元」以下以「正」字結尾，且與
    被告甲○○上開當庭書寫之字跡不相吻合（見原審卷(二)第55
    頁之勘驗結果）。又被告甲○○於偵查中復曾證稱：開出去
    的金額有的是我寫的等語（見94年度偵字第20300 號卷(一)第
    122 頁），另於本院審理時對於支票非其1 人所填寫之事實
    亦坦認為真實（見本院卷第152 頁反面）。足徵附表一、二
    所示支票上偽填票面金額、發票日期之人並非僅有被告甲○○1 人。又依被告丙○○所述，可知上述2 本支票簿均放置
    在被告甲○○前揭租屋處，則被告甲○○對於上述2 本支票
    簿之使用狀態自應知之甚詳，故附表一中編號1 、5 、7 至
    11 、14 、15、17、19、附表二編號1 、2 支票中之票面金
    額及發票日期雖係利用某不知情之真實姓名年籍不詳成年人
    所填寫，亦應係在被告甲○○授意下所為，是被告甲○○自
    白附表一、二之支票均係由其偽造一節，縱有部分內容與事
    實有所出入，然因附表一、二支票之簽發過程全在被告甲○○掌控中，亦無礙其偽造有價證券犯行之成立。本件事證已
    臻明確，被告甲○○之犯行洵堪認定，應依法論科。
三、新舊法之比較：
（一）被告行為後，於94年2 月2 日修正公布之刑法，於95 年7
      月1 日施行，其中刑法第2 條係規範行為後法律變更所生
      新舊法律比較適用之準據法，是刑法第2 條本身雖經修正
      ，但該條文既屬適用法律之準據法，本身尚無比較新舊法
      之問題，應逕適用裁判時即修正後刑法第2 條規定以決定
      適用之刑罰法律，先予敘明。
（二）按行為後法律有變更者，適用行為時之法律。但行為後之
      法律有利於行為人者，適用最有利於行為人之法律，修正
      後刑法第2 條第1 項定有明文。又比較時應就罪刑有關之
      共犯、未遂犯、想像競合犯、牽連犯、連續犯、結合犯，
      以及累犯加重、自首減輕暨其他法定加減（如身分加減）
      與加減例等一切規定，綜其全部罪刑之結果而為比較。再
      從刑附屬於主刑，除法律有特別規定者外，依主刑所適用
      之法律（最高法院95年第8 次刑事庭會議決議參照）。
（三）關於罰金刑部分，修正前刑法第33條第5 款規定：「罰金
      ：1 元（銀元）以上。」修正後刑法第33條第5 款規定：
      「罰金：新臺幣1,000 元以上，以百元計算之。」修正後
      刑法第33條第5 款所定罰金刑最低數額，較之修正前提高
      ，自以修正前刑法第33條第5 款規定，較有利於被告。
（四）刑法修正後，原刑法第55條後段關於牽連犯之規定業經刪
      除，修正前原應論以牽連犯之罪，原則上須分論併罰。比
      較新舊法之規定，以修正前之規定較有利於被告。
（五）刑法修正後，原刑法第56條連續犯之規定業經刪除，修正
      前原應論以連續犯之罪，原則上須分論併罰。此刪除雖非
      犯罪構成要件之變更，但顯已影響行為人刑罰之法律效果
      ，自屬法律有變更，比較新舊法結果，以行為時法律即舊
      法論較有利於被告。
（六）刑法第28條原規定：「二人以上共同『實施』犯罪之行為
      者，皆為共同正犯。」新法修正為：「二人以上共同『實
      行』犯罪之行為者，皆為共同正犯。」將舊法之「實施」
      修正為「實行」。原「實施」之概念，包含陰謀、預備、
      著手及實行等階段之行為，修正後僅共同實行犯罪行為始
      成立共同正犯。是新法共同正犯之範圍已有限縮，排除陰
      謀犯、預備犯之共同正犯。新舊法就共同正犯之範圍既因
      此而有變動，自屬犯罪後法律有變更，而非僅屬純文字修
      正，經比較適用新舊法，新法對被告並無較有利（最高法
      院96年度台上字第1323號判決、本院暨所屬法院96年度法
      律座談會決議亦同此意旨）。
（七）刑法第31條第1 項原規定：「因身分或其他特定關係成立
      之罪，其共同實施或教唆幫助者，雖無特定關係，仍以共
      犯論。」新法修正為：「因身分或其他特定關係成立之罪
      ，其共同實行、教唆或幫助者，雖無特定關係，仍以正犯
      或共犯論。但得減輕其刑。」新法除將舊法之「實施」修
      正為「實行」外。並考量無身分或特定關係之共同正犯、
      教唆犯、或幫助犯，其可罰性應較有身分或特定關係為輕
      ，不宜同罰，惟又兼衡無身分或特定關係之正犯或共犯，
      其惡性較有身分或特定關係者為重之情形，亦屬常見，故
      增設但書規定減輕其刑。比較新舊法結果，以新法較有利
      於被告。
（八）觀諸修正前後之刑法第28條、第31條第1 項、第33條第5
      款、第55條及第56條之規定，除刑法第31條第1 項但書增
      訂「得減輕其刑」之規定，以新法較有利於被告外，其餘
      關於罰金最低額、共犯之範圍、牽連犯及連續犯之規定，
      對被告刑罰範圍影響較大，綜合比較新舊法之結果，以舊
      法較有利於被告，依刑法第2 條第1 項前段之規定，應一
      律適用被告行為時之舊法。
（九）至被告行為時之刑法第47條規定：「受有期徒刑之執行完
      畢，或受無期徒刑或有期徒刑一部之執行而赦免後，5 年
      以內再犯有期徒刑以上之罪者，為累犯，加重本刑至2 分
      之1 。」，惟修正後之刑法第47條第1 項則規定：「受徒
      刑之執行完畢，或一部之執行而赦免後，5 年以內故意再
      犯有期徒刑以上之罪者，為累犯，加重本刑至2 分之1。
      」故被告於受有期徒刑之執行完畢後，5 年內再故意犯有
      期徒刑以上之罪，不論依修正前、後之規定，均構成累犯
      ，對被告而言並無有利不利之情形，應依一般法律適用原
      則，適用裁判時之法律，即修正後之刑法第47條第1 項規
      定論處（最高法院95年11月7 日95年度第21次刑庭會議決
      議、本院暨所屬法院95年度法律座談會決議亦同此意旨）
      ，亦併此敘明。
四、核被告丙○○所為，係犯刑法第335 條第1 項之侵占罪；被
    告甲○○所為，係犯刑法第335 條第1 項之侵占罪、同法第
    201 條第1 項、第2 項之偽造有價證券罪及同法第339 條第
    1 項之詐欺取財罪（附表一，其中編號15、16除外）。被告
    丙○○與甲○○間，就侵占上述2 本支票簿之犯行，互有犯
    意聯絡及行為分擔，為共同正犯；被告甲○○雖未受綽號「
    阿昌」之託保管持有上開支票簿，惟其與受託持有人即被告
    黃海清共同侵占上開支票簿，依刑法第31條第1 項之規定，
    應論以共同正犯。被告甲○○利用不知情之真實姓名年籍不
    詳成年人填載如附表一編號1 、5 、7 至11、14、15、17、
    19、附表二編號1 、2 支票之金額、發票日，為間接正犯。
    被告甲○○先後多次偽造有價證券、詐欺取財之犯行，均時
    間緊接，方法相同，觸犯構成要件相同之罪名，顯係基於概
    括犯意為之，均應依修正前刑法第56條連續犯之規定論以一
    罪，並加重其刑。又被告甲○○偽造附表一、二支票後復持
    以行使，其行使有價證券之低度行為，應為其偽造之高度行
    為所吸收，不另論罪。被告甲○○所犯侵占、偽造有價證券
    及詐欺取財3 罪間，有方法結果之牽連關係，應依修正前刑
    法第55條牽連犯之規定，從一重依連續偽造有價證券罪處斷
    。再被告甲○○有事實欄所載論罪科刑之執行紀錄，有本院
    被告前案紀錄表在卷可稽，其於有期徒刑執行完畢後5 年內
    故意再犯上開有期徒刑以上之罪，為累犯，應依刑法第47條
    第1 項規定，遞予加重其刑。被告甲○○所犯附表一編號22
    之犯行，雖未據檢察官起訴，惟與已起訴部分有修正前刑法
    上連續犯之裁判上一罪之關係，本院自應併予審理。至公訴
    意旨另認被告甲○○基於偽造印文之概括犯意聯絡，連續偽
    造「張慶祥」之印文，並蓋用在附表一、二所示支票，因認
    被告甲○○另涉有偽造印文罪嫌云云，惟被告甲○○自始均
    供稱：附表一、二所示支票上關於「張慶祥」等印文係早已
    蓋妥等語，且遍觀諸卷宗，亦無證據證明被告甲○○有委託
    他人或自行偽刻「張慶祥」之印章，並使用於附表一、二之
    支票，此外，復查無其他積極證據證明被告甲○○有此犯行
    ，此部分自不另論罪（檢察官認此部分行為係偽造有價證券
    之部分行為，亦不另論罪，僅於起訴犯罪事實內敘明，未論
    以被告應成立刑法第217 條之罪）。再被告丙○○雖有告知
    被告甲○○可以使用前揭空白支票簿，惟對於如何使用之細
    節或目的，並未特別指示，且其所謂「可以使用」是否即指
    可以私自填載支票等情，亦有疑問（如出示空白支票簿表示
    其係有信用可以簽發支票之人，此即未涉及偽造有價證券罪
    嫌），基於「罪疑利益歸於被告」原則，就偽造有價證券部
    分，本院不認定被告丙○○與被告甲○○係共同正犯或構成
    教唆犯（檢察官亦未起訴被告丙○○偽造有價證券罪），均
    併此敘明。
五、原審認被告丙○○、甲○○罪證明確，予以論罪科刑，固非
    無見。惟查：（一）94年2 月2 日修正公布，於95年7 月1
    日施行之刑法第28條關於共同正犯之規定，其範圍既有變動
    ，自屬犯罪後法律有變更，而非僅屬純文字修正，原審認此
    僅屬法理之明文化，無新舊法比較之適用，應適用裁判時之
    刑法第28條規定云云，自有不合。（二）行使偽造有價證券
    ，以取得票面價值之對價．固不另論詐欺罪，但如以偽造之
    有價證券供作擔保或作為新債清償而借款，則其借款之行為
    ，為行使有價證券以外之另一行為，其間有方法結果關係，
    自應論以詐欺罪之（修正前）牽連犯（最高法院78年度台上
    字第2599號、90年度台上字第5416號判決亦同此意旨）。查
    被告甲○○於附表一（編號15、16除外）均係持偽造之支票
    向他人調借同額現款，揆諸前揭說明，其借款行為應另成立
    詐欺取財罪，原審未論以此罪；另被告丙○○侵占部分，原
    審依中華民國96年罪犯減刑條例予以減刑，於結論欄漏未引
    用該條例第2 條第1 項第3 款、第7 條之條文，均有疏漏。
    （三）刑法第335 條第1 項之侵占罪之持有關係為特定關係
    之一種，如持有人與非持有人共同實施侵占他人之物，依刑
    法第31條第1 項、第28條之規定，均應論以侵占罪（司法院
    院字第2353號解釋亦同此意旨）。原審就非持有關係之被告
    甲○○未論以修正前刑法第31條第1 項之規定，同有不當。
    （四）被告甲○○所犯附表一編號22之犯行（即95年度偵字
    第17792 號併案部分），此部分未經檢察官起訴，原審予以
    論罪科刑，惟並未說明何以得併予審理之原因，亦有未洽。
    （五）被告乙○○並未與被告甲○○共犯偽造有價證券罪（
    詳如後述），原審認其2 人共犯偽造有價證券罪，認定事實
    亦有違誤。被告丙○○上訴意旨，翻異前詞，否認犯罪；另
    被告甲○○上訴意旨，認原審量刑過重，就原審法院適法範
    圍裁量權之行使為爭執，固均無理由，惟原判決既有前揭可
    議之處，自應由本院將原判決關於被告丙○○、甲○○部分
    予以撤銷改判。爰審酌被告2 人為圖私利，竟共同侵占他人
    交付被告丙○○保管之上述2 本支票簿，而被告甲○○嗣又
    偽造支票，並持以對外行使，造成張慶祥、大鼎塗裝有限公
    司及附表一、二收受支票之人損害，惡性頗重，及其等之品
    行素行、犯罪之動機、目的、手段與其等犯罪後之態度等一
    切情狀，分別量處如主文第2 、3 項所示之刑。又被告丙○○犯罪行為在96年4 月24日前，合於中華民國96年罪犯減刑
    條例第2 條第1 項第3 款減刑之規定，應減其刑2 分之1 ，
    減刑如主文第2 項所示。
六、至如附表一、二之支票，係偽造之有價證券，均應依刑法第
    205 條之規定宣告沒收。
參、實體部分（無罪部分）：
一、公訴意旨略以：被告乙○○與丙○○、甲○○3 人為舊識，
    經常往來，於93年5 月間，丙○○受姓名年籍不詳綽號為「
    阿昌」之男子請託，將內放有某不詳之人所交付，於同年5
    月8 日遭竊，發票人為張慶祥之臺灣土地銀行桃園分行空白
    支票1 本及發票人為大鼎塗裝有限公司、負責人張慶祥所有
    之第一商業銀行桃園分行空白支票1 本之皮包寄放予丙○○
    ，由丙○○收受而持有，嗣丙○○將上開受寄之皮包放置於
    甲○○所承租，乙○○、丙○○2 人經常造訪位於桃園縣桃
    園市○○街附近之住處，詎乙○○、丙○○、甲○○及姓名
    年籍不詳綽號為「阿昌」之男子，竟基於為自己不所有之犯
    意聯絡，以變易持有為所有之意思，共同侵佔上開皮包內之
    空白支票入己；甲○○及乙○○復基於意圖供行使之用、偽
    造有價證券及偽造印文之概括犯意聯絡，連續偽造上開空白
    支票上之發票日、金額及張慶祥之印文成如附表一、二所示
    之支票，並持以向附表一、二所示之人行使，嗣經附表一、
    二收受上開偽造支票之人分別向如附表一、二所示之銀行或
    郵局提示，均遭退票，始悉上情，足生損害於張慶祥、大鼎
    塗裝有限公司及附表一、二收受支票之人。因認被告乙○○
    涉犯刑法第335 條第1 項之侵占罪嫌、同法第201 條第1項
    之偽造有價證券罪嫌云云。
二、按犯罪事實應依證據認定之，無證據不得認定犯罪事實；又
    不能證明被告犯罪者，應諭知無罪之判決，刑事訴訟法第15
    4 條第2 項、第301 條第1 項分別定有明文。事實之認定，
    應憑證據，如未能發現相當證據，或證據不足以證明，自不
    能以推測或擬制之方法，為裁判基礎；又所謂證據，係指足
    以證明被告確有犯罪行為之積極證據而言，該項證據須適於
    為被告犯罪之證明者，始得採為斷罪之資料。再認定不利於
    被告之事實，須依積極證據，苟積極證據不足為不利於被告
    事實之認定時，即應為有利於被告之認定，更不必有何有利
    之證據（最高法院30年度上字第816 號、40年度台上字第86
    號及69年度台上字第4913號判例亦同此意旨）。
三、公訴人認被告乙○○涉有前揭犯行，無非係依據：（一）被
    告乙○○之供述。（二）被告丙○○、甲○○之證述。（三
    ）證人張慶祥、簡萬全、簡勝和、李嘉益、曾志光之證詞。
    （四）附表二所示支票之影本、退票理由單、票據提示人資
    料查報表、票據掛失止付通知書、遺失票據申請書等件，資
    為證據。惟訊據被告乙○○固坦承有自被告甲○○處收受如
    附表二所示之支票之事實不諱，然堅詞否認有上開犯行，辯
    稱：附表二之支票非由其所簽發，係因被告丙○○積欠其賭
    債未還，經其催討後，適被告甲○○亦有積欠丙○○債務，
    丙○○遂委由甲○○代為還款，並由甲○○持附表二之支票
    交付予其作為清償之用，伊不知附表二所示之支票係他人失
    竊之贓物，亦不知該支票遭人偽造等語。經查：
（一）按刑法之侵占罪，係以侵占自己持有他人之物為構成要件
      。本件依被告丙○○及甲○○前揭所述，綽號「阿昌」將
      內有上述2 本支票簿之皮包交給被告丙○○保管後，被告
      丙○○旋即持往被告甲○○之前揭租屋處放置，其後上述
      2 本支票簿一直由被告甲○○保管中，被告從未持有上開
      2 本支票簿，可以認定。雖被告丙○○於偵查中曾供稱：
      伊有告訴乙○○、甲○○皮包裡面有支票，也有告知乙○○、甲○○該支票係他人所寄放等語（見94年度偵字第12
      145 號卷第54頁至第55頁），惟於原審審理時已結證稱：
      被告乙○○並不知情等語（見原審卷(二)第36頁、第37頁）
      其先後所述，已有不一，顯有瑕疵可指，且亦為被告乙○○所否認，此外，復查無證據證明丙○○有告知被告乙○○可以使用該空白支票或另有共同侵占支票之行為，是縱
      被告丙○○前揭所言屬實，至多僅能證明被告乙○○知悉
      有人將支票寄放於丙○○處，自無法遽以丙○○於偵查中
      唯一之供詞即認被告有侵占犯行。再被告甲○○於偵查中
      雖亦供稱：伊知道乙○○有去拿支票，但是金額及張數，
      伊不清楚等語（見同上卷第53頁至第54頁）。姑不論其並
      未說明何以得知被告乙○○有拿支票之詳情（究竟係伊親
      眼所見，或係聽聞他人所言），且如前述，被告丙○○於
      取得系爭支票簿後，旋於同日即將支票簿攜至被告甲○○
      前揭住處放置，則被告乙○○自不可能從被告黃海清處取
      得其他支票，是被告甲○○上開所述，非但缺乏任何證據
      可資佐證，且與常情有違，自不足採。
（二）又按認定犯罪事實應依證據，為刑事訴訟法所明定，故被
      告否認犯罪事實所持之辯解，縱屬不能成立，仍非有積極
      證據足以證明其犯罪行為，不能遽為有罪之認定（最高法
      院30年上字第1831號判例亦同此意旨）。經查：被告丙○○於偵查及原審審理中雖否認有持附表二支票親自交付或
      託被告甲○○轉交予被告乙○○做為清償賭債之用，並強
      調附表二支票與本案無關等語（見94年度偵字第13923 號
      卷第61頁；94年度偵字13924 號卷第58頁；94年度偵字第
      20300 號卷(一)第121 頁；原審卷第43頁），核與被告乙○○辯稱丙○○係以附表二支票作為清償對其所積欠之賭債
      之供詞，並不相符，惟此至多僅能證明丙○○並未委託被
      告甲○○代為清償對被告乙○○之債務，徵之被告甲○○
      於原審審理時證稱：當時伊欠被告丙○○金錢，伊先替丙○○還錢給被告乙○○，事後沒有告知丙○○有幫忙還錢
      等語（見原審卷第46頁），故本院只能認定被告甲○○係
      自行起意幫助丙○○清償積欠被告乙○○之債務，然無法
      因此推論被告乙○○與丙○○有共同侵占之犯行。至證人
      簡萬全於偵查中雖證稱：因為被告乙○○之前有欠伊錢，
      所以持附表二編號1 之支票來抵債，伊有詢問支票來源，
      被告乙○○說係客票等語（見94年度偵字第12145 號卷第
      43 頁） ，又證人李嘉益於警詢中證述：被告乙○○持附
      表二編號2 之支票向伊調現時，有說是朋友的票，要幫朋
      友過票，趕3 點半等語（見94年度偵字第13923 號卷第27
      頁），及證人曾志光於警詢、偵查中均證稱：被告乙○○
      有向伊說附表二編號3 之支票係伊工作所得來的等語（見
      94 年 度偵字第13924 號卷第28頁、第65頁），被告雖未
      明白交待系爭支票之來源，惟其隱瞞支票如何取得，或係
      避免對方一再追問支票之來源，或係增加對方之信心，原
      因或有多端（因與賭債有關），惟同前所述，亦無法遽此
      推論被告有侵占支票簿之行為。縱認被告乙○○知悉系爭
      支票係被告丙○○、甲○○侵占所得，屬不法所有而仍予
      收受，亦僅是否成立收受贓物之罪嫌（此部分檢察官未起
      訴），難認被告乙○○確有侵占之犯行。此外，復查無其
      他積極證據足以證明被告乙○○有此侵占行為，自不能因
      被告乙○○之辯詞有不可採之處，即為不利於被告乙○○
      之認定。
（三）又被告甲○○於原審審理中雖證稱：附表二所示之3 張支
      票之日期及金額均係伊填載，伊曾打電話給被告乙○○詢
      問要簽發多少金額，伊分3 張支票簽發係因被告乙○○說
      這樣比較好換票，支票上之發票日期亦為被告乙○○所指
      定等語（見原審卷(二)第48頁），而被告乙○○於原審審理
      中亦供稱：伊有向被告甲○○說你方便怎麼開，就怎麼開
      ，但其中1 張7 萬多之支票之日期要開短一點，因伊要清
      償欠簡萬全的錢，另2 張日期由被告甲○○自己決定，但
      也不要開太長，因為伊週轉較方便等語（見同上卷第59頁
      ）。惟細譯被告甲○○於原審審理時之證詞，其證稱：簽
      發附表二之支票係為幫丙○○還債，並未說明支票係何人
      所有（見同上卷第46頁），且因被告丙○○未向伊說明積
      欠被告乙○○詳細之金錢數額，伊有詢問被告乙○○金額
      要開多少，並告知被告乙○○先向別人借票，伊並有在背
      後背書等語（見同上卷第47頁、第48頁、第49頁），且係
      與其前揭證詞同時陳述，並非事後為迴護被告乙○○始改
      稱須向他人借票清償等語。如此相互勾稽，顯見被告甲○○係自始即告知要向他人借票（即俗稱客票）償還，伊不
      知悉被告丙○○積欠被告乙○○實際債務之數額下，主動
      詢問被告乙○○要簽發多少金額，而被告乙○○依其使用
      之需要，要求被告甲○○開具小額，並指定日期之支票3
      紙，衡之一般票據（特別係收受客票）往來慣例，此並不
      悖於常情。況且，並無證據證明被告乙○○早知被告甲○○持有前揭空白支票，並私自簽發上開支票，且亦不排除
      被告乙○○認知甲○○於詢問伊要如何簽發支票之日期及
      金額後，再向他人（即客票真正發票人）取得與被告乙○○指定相符發票日期及金額之支票之可能性存在，縱系爭
      支票從形式上一看即知發票人欄係「張慶祥」之印章，此
      亦屬收受客票當然之理。再若被告乙○○係與被告甲○○
      共同偽造系爭支票，被告甲○○殊無可能還於支票上背書
      ，增加事後被追究刑責之可能性，此反徵被告乙○○取得
      系爭支票係循正常程序（即要求持票人即被告甲○○背書
      負責）。此外，復查無其他積極證據足以證明被告乙○○
      有此偽造有價證券之行為，自不能因被告乙○○有指示被
      告如何簽發支票（指發票日、票額，而非指示私自簽發支
      票）即認被告乙○○必有偽造有價券之行為。至公訴意旨
      另以被告乙○○基於偽造印文之概括犯意聯絡，與被告甲○○連續偽造「張慶祥」之印文，並蓋用在附表一、二所
      示支票云云，因認被告甲○○涉有偽造印文罪嫌云云。惟
      遍觀卷內資料，亦無證據證明被告乙○○有委託他人或自
      行偽刻「張慶祥」之印章，並使用於附表二所示之支票，
      前揭部分之犯行與證據亦有不足。
（四）本件經查尚無證據足認被告乙○○確有起訴書所載之犯行
      ，原審未詳加調查，遽認被告有罪，難認允洽，被告乙○○上訴意旨，否認犯罪，為有理由，應由本院將原判決關
      於乙○○部分撤銷，並另依法諭知無罪判決。
據上論斷，應依刑事訴訟法第369 條第1 項前段、第299 條第1
項前段、第301 條第1 項，刑法第2 條第1 項前段、第201 條第
1 項、第335 條第1 項、第47條第1 項、第205 條，修正前刑法
第28條、第31條第1 項、第55條、第56條，刑法施行法第1 條之
1 第1 項、第2 項前段，中華民國96年罪犯減刑條例第2 條第1
項第3 款、第7 條，判決如主文。
本案經檢察官張熙懷到庭執行職務。
中    華    民    國    97    年    1     月    3     日
                  刑事第一庭審判長法  官  蔡長溪
                                  法  官  陳春秋
                                  法  官  謝靜恒
以上正本證明與原本無異。
侵占部分，被告丙○○及檢察官均不得上訴，其餘部分如不服本
判決，應於收受送達後十日內向本院提出上訴書狀，其未敘述上
訴之理由者並得於提起上訴後十日內向本院補提理由書（均須按
他造當事人之人數附繕本）。
                                  書記官  陳珮茹
中    華    民    國    97    年    1     月    4     日
附錄：本案論罪科刑法條全文
刑法第201條第1項：
意圖供行使之用，而偽造、變造公債票、公司股票或其他有價證
券者，處3 年以上10年以下有期徒刑，得併科3 千元以下罰金。
刑法第335條第1項：
意圖為自己或第三人不法之所有，而侵占自己持有他人之物者，
處 5 年以下有期徒刑、拘役或科或併科 1 千元以下罰金。
刑法第339條第1項：
意圖為自己或第三人不法之所有，以詐術使人將本人或第三人之
物交付者，處5 年以下有期徒刑、拘役或科或併科1 千元以下罰
金。
 附表一
 ┌──┬──────────────┬─────────┐
 │編號│      支    票    資    料  │  支  票  流  向  │
 ├──┼──────────────┼─────────┤
 │  1 │第一商業銀行桃園分行，票號：│甲○○於94年8 月中│
 │    │TB0000000 號，金額：新臺幣20│旬持該支票至桃園縣│
 │    │,000元，94.08.26簽發。      │中壢市○○○路附近│
 │    │                            │，交予葉日田調取現│
 │    │                            │金，葉日田於94 年8│
 │    │                            │月30日持該支票至中│
 │    │                            │壢建國路郵局提示遭│
 │    │                            │退票。            │
 ├──┼──────────────┼─────────┤
 │  2 │第一商業銀行桃園分行，票號：│甲○○於94年8 月中│
 │    │TB0000000 號，金額：新臺幣5,│旬持該支票至桃園縣│
 │    │000元 ，94.08.25簽發。      │中壢市○○○路附近│
 │    │                            │，交予葉日田調取現│
 │    │                            │金，葉日田於94 年8│
 │    │                            │月30日持該支票至中│
 │    │                            │壢建國路郵局提示遭│
 │    │                            │退票。            │
 ├──┼──────────────┼─────────┤
 │  3 │第一商業銀行桃園分行，票號：│甲○○於94年8 月中│
 │    │TB0000000 號，金額：新臺幣10│旬持該支票至桃園縣│
 │    │,000 元，94.08.25簽發。     │中壢市○○○路附近│
 │    │                            │，交予葉日田調取現│
 │    │                            │金，葉日田於94 年8│
 │    │                            │月31日持該支票至中│
 │    │                            │壢建國路郵局提示遭│
 │    │                            │退票。            │
 ├──┼──────────────┼─────────┤
 │  4 │第一商業銀行桃園分行，票號：│甲○○於94年8 月中│
 │    │TB0000000 號，金額：新臺幣3,│旬持該支票至桃園縣│
 │    │370元， 94.08.27簽發。      │中壢市○○○路附近│
 │    │                            │，交予葉日田調取現│
 │    │                            │金，葉日田於94 年8│
 │    │                            │月31日持該支票至中│
 │    │                            │壢建國路郵局提示遭│
 │    │                            │退票。            │
 ├──┼──────────────┼─────────┤
 │  5 │第一商業銀行桃園分行，票號：│甲○○於94年8 月中│
 │    │TB0000000 號，金額：新臺幣3,│旬持該支票至桃園縣│
 │    │000元，94.09.01簽發。       │中壢市○○○路附近│
 │    │                            │，交予葉日田調取現│
 │    │                            │金，葉日田於94 年9│
 │    │                            │月5 日持該支票至中│
 │    │                            │壢建國路郵局提示遭│
 │    │                            │退票。            │
 ├──┼──────────────┼─────────┤
 │  6 │第一商業銀行桃園分行，票號：│甲○○於94年8 月中│
 │    │TB0000000 號，金額：新臺幣3,│旬持該支票至桃園縣│
 │    │800元，94.09.01簽發。       │中壢市○○○路附近│
 │    │                            │，交予葉日田調取現│
 │    │                            │金，葉日田於94 年9│
 │    │                            │月5 日持該支票至中│
 │    │                            │壢建國路郵局提示遭│
 │    │                            │退票。            │
 ├──┼──────────────┼─────────┤
 │  7 │第一商業銀行桃園分行，票號：│甲○○於94年8 月中│
 │    │TB0000000 號，金額：新臺幣20│旬持該支票至桃園縣│
 │    │,000 元，94.09.05簽發。     │中壢市○○○路附近│
 │    │                            │，交予葉日田調取現│
 │    │                            │金，葉日田於94 年9│
 │    │                            │月5 日持該支票至中│
 │    │                            │壢建國路郵局提示遭│
 │    │                            │退票。            │
 ├──┼──────────────┼─────────┤
 │  8 │第一商業銀行桃園分行，票號：│甲○○於94年8 月中│
 │    │TB0000000 號，金額：新臺幣20│旬持該支票至桃園縣│
 │    │,000 元，94.08.25簽發。     │中壢市○○○路附近│
 │    │                            │，交予葉日田調取現│
 │    │                            │金，葉日田於94 年8│
 │    │                            │月30日持該支票至中│
 │    │                            │壢建國路郵局提示遭│
 │    │                            │退票。            │
 ├──┼──────────────┼─────────┤
 │  9 │第一商業銀行桃園分行，票號：│甲○○於94年8 月中│
 │    │TB0000000 號，金額：新臺幣6,│旬持該支票至桃園縣│
 │    │000 元 ，94.09.06簽發。     │中壢市○○○路附近│
 │    │                            │，交予葉日田調取現│
 │    │                            │金，葉日田於94 年9│
 │    │                            │月6 日持該支票至中│
 │    │                            │壢建國路郵局提示遭│
 │    │                            │退票。            │
 ├──┼──────────────┼─────────┤
 │ 10 │臺灣土地銀行桃園分行，票號：│甲○○於94年8 月中│
 │    │ARC0000000號，金額：新臺幣20│旬持該支票至桃園縣│
 │    │,000元，94.08.28簽發。      │中壢市○○○路附近│
 │    │                            │，交予葉日田調取現│
 │    │                            │金，葉日田於94 年8│
 │    │                            │月18日轉交給王世雄│
 │    │                            │調取現金，王世雄於│
 │    │                            │94年8 月20日再轉交│
 │    │                            │予蔡瑞慶，供作會款│
 │    │                            │支付，蔡瑞慶於94年│
 │    │                            │8 月29日持該支票至│
 │    │                            │新竹國際商業銀行內│
 │    │                            │壢分行提示遭退票。│
 ├──┼──────────────┼─────────┤
 │ 11 │第一商業銀行桃園分行，票號：│甲○○於94年8 月中│
 │    │TB0000000 號，金額：新臺幣15│旬持該支票至桃園縣│
 │    │，670 元，94.08.15簽發。    │中壢市○○○路附近│
 │    │                            │，交予葉日田調取現│
 │    │                            │金，葉日田於94 年8│
 │    │                            │月底轉交給李建中調│
 │    │                            │取現金，李建中轉交│
 │    │                            │妻子黃春梅，黃春梅│
 │    │                            │於94年8 月15日持該│
 │    │                            │支票至桃園成功路郵│
 │    │                            │局以其兒子李梓皓帳│
 │    │                            │戶提示遭退票。    │
 ├──┼──────────────┼─────────┤
 │ 12 │第一商業銀行桃園分行，票號：│甲○○於94年8 月中│
 │    │TB0000000 號，金額：新臺幣5,│旬持該支票至桃園縣│
 │    │600 元 ，94.08.26簽發。     │中壢市○○○路附近│
 │    │                            │，交予葉日田調取現│
 │    │                            │金，葉日田於94 年8│
 │    │                            │月底轉交給林慶允調│
 │    │                            │取現金，林慶允於94│
 │    │                            │年8 月間，在臺北市│
 │    │                            │青島東上轉交給胞姐│
 │    │                            │林枝對調取現金，林│
 │    │                            │枝對於94年8 月30日│
 │    │                            │持該支票至臺灣銀行│
 │    │                            │城中分行以其兒子邱│
 │    │                            │彥昌之帳戶提示遭退│
 │    │                            │票。              │
 ├──┼──────────────┼─────────┤
 │ 13 │第一商業銀行桃園分行，票號：│甲○○於94年8 月中│
 │    │TB0000000 號，金額：新臺幣7,│旬持該支票至桃園縣│
 │    │000 元 ，94.08.25簽發。     │中壢市○○○路附近│
 │    │                            │，交予葉日田調取現│
 │    │                            │金，葉日田於94 年8│
 │    │                            │月底轉交給林慶允調│
 │    │                            │取現金，林慶允於94│
 │    │                            │年8 月間，在臺北市│
 │    │                            │青島東上轉交給胞姐│
 │    │                            │林枝對調取現金，林│
 │    │                            │枝對於94年8 月30日│
 │    │                            │持該支票至臺灣銀行│
 │    │                            │城中分行以其兒子邱│
 │    │                            │彥昌之帳戶提示遭退│
 │    │                            │票。              │
 ├──┼──────────────┼─────────┤
 │ 14 │第一商業銀行桃園分行，票號：│甲○○於94年8 月中│
 │    │TB0000000 號，金額：新臺幣10│旬持該支票至桃園縣│
 │    │,000 元，94.09.06簽發。     │中壢市○○○路附近│
 │    │                            │，交予葉日田調取現│
 │    │                            │金，葉日田於94 年8│
 │    │                            │月底轉交給林慶允調│
 │    │                            │取現金，林慶允於94│
 │    │                            │年8 月間，在臺北市│
 │    │                            │青島東上轉交給胞姐│
 │    │                            │林枝對調取現金，林│
 │    │                            │枝對於94年8 月30日│
 │    │                            │持該支票至臺灣銀行│
 │    │                            │城中分行以其兒子邱│
 │    │                            │彥昌之帳戶提示遭退│
 │    │                            │票。              │
 ├──┼──────────────┼─────────┤
 │ 15 │第一商業銀行桃園分行，票號：│甲○○於94年間持該│
 │    │TB0000000 號，金額：新臺幣3,│支票在某不詳處所，│
 │    │000 元 ，94.09.19簽發。     │交予陳盛鈺，陳盛鈺│
 │    │                            │於94年8 月間持該支│
 │    │                            │票至桃園縣中壢市健│
 │    │                            │行路附近轉交林治強│
 │    │                            │，林治強轉交民間自│
 │    │                            │助會員莊依憪，莊依│
 │    │                            │憪於94年9 月19日持│
 │    │                            │該支票至桃園成功路│
 │    │                            │郵局提示遭退票。  │
 ├──┼──────────────┼─────────┤
 │ 16 │第一商業銀行桃園分行，票號：│甲○○於94年間之某│
 │    │TB0000000 號，金額：新臺幣5,│時，在某不詳處所，│
 │    │000 元 ，94.09.18簽發。     │將該支票交予某公司│
 │    │                            │名稱不詳之廠商，嗣│
 │    │                            │熊正清向廠商收取貨│
 │    │                            │款，收到該支票，熊│
 │    │                            │正清並於94年8 月間│
 │    │                            │持該支票至桃園縣中│
 │    │                            │壢市○○路之某公司│
 │    │                            │轉交陳清炎，陳清炎│
 │    │                            │於94年8 月20日在桃│
 │    │                            │園縣中壢市○○路90│
 │    │                            │巷245 弄34衖18號轉│
 │    │                            │交呂明芳，呂明芳於│
 │    │                            │94年9 月初在桃園縣│
 │    │                            │中壢市○○路○ 段64│
 │    │                            │4 巷41弄3 號2 樓轉│
 │    │                            │交殷宏亮，殷宏亮於│
 │    │                            │94年9 月19日持該支│
 │    │                            │票至聯邦商業銀行北│
 │    │                            │中壢分行提示遭退票│
 │    │                            │。                │
 ├──┼──────────────┼─────────┤
 │ 17 │臺灣土地銀行桃園分行，票號：│甲○○於94年9 月間│
 │    │ARC0000000號，金額：新臺幣25│持該支票向卓忠治調│
 │    │,000元，94.10.15簽發。      │取現金，卓忠治因身│
 │    │                            │邊現金不足，乃於94│
 │    │                            │年9 月間攜同甲○○│
 │    │                            │至桃園市○○○街11│
 │    │                            │0 號向其胞妹呂卓美│
 │    │                            │玲調取現金，呂卓美│
 │    │                            │玲於94年10月17日持│
 │    │                            │該支票至桃園成功路│
 │    │                            │郵局提示遭退票。  │
 ├──┼──────────────┼─────────┤
 │ 18 │第一商業銀行桃園分行，票號：│甲○○於94年初持該│
 │    │TB0000000號，金額：新臺幣47,│支票至桃園縣龜山鄉│
 │    │000元，94.04.12簽發。       │萬壽路與大同路口附│
 │    │                            │近，向劉國中調取現│
 │    │                            │金，劉國中轉交張素│
 │    │                            │蓉調取現金，張素蓉│
 │    │                            │於94年4 月12日持該│
 │    │                            │支票至新竹國際商業│
 │    │                            │銀行龜山分行提示遭│
 │    │                            │退票。            │
 ├──┼──────────────┼─────────┤
 │ 19 │臺灣土地銀行桃園分行，票號：│甲○○於94年5 月24│
 │    │ARC0000000號，金額：新臺幣20│日晚間6 時許，持該│
 │    │,000元，94.06.07簽發。      │支票至桃園縣蘆竹鄉│
 │    │                            │新莊村大興路593 號│
 │    │                            │周燕珠之住處，向周│
 │    │                            │燕珠調取現金，嗣周│
 │    │                            │燕珠於同年6 月1 日│
 │    │                            │下午1 時許，轉交該│
 │    │                            │支票給林美玲，抵償│
 │    │                            │20000 元之會錢，林│
 │    │                            │美玲於同年6 月8 日│
 │    │                            │持該支票至合作金庫│
 │    │                            │桃園支庫提示遭退票│
 │    │                            │。                │
 ├──┼──────────────┼─────────┤
 │ 20 │臺灣土地銀行桃園分行，票號：│甲○○持該支票向友│
 │    │ARC0000000號，金額：新臺幣37│人吳龍銓調取現金，│
 │    │,500元，94.02.20簽發。      │吳龍銓轉交給其妻黃│
 │    │                            │瑞紋，黃瑞紋再轉交│
 │    │                            │給其胞姐黃嘉慧，黃│
 │    │                            │嘉慧於94年2 月25日│
 │    │                            │持該支票至新竹國際│
 │    │                            │商業銀行大竹分行提│
 │    │                            │示遭退票。        │
 ├──┼──────────────┼─────────┤
 │ 21 │臺灣土地銀行桃園分行，票號：│甲○○持該支票向友│
 │    │ARC0000000號，金額：新臺幣30│人許定鴻調取現金，│
 │    │,000元，94.11.15簽發。      │許定鴻於94年11月13│
 │    │                            │日持該票至桃園縣八│
 │    │                            │德市○○街400 巷6 │
 │    │                            │弄12號，轉交給其父│
 │    │                            │許家榮調取現金，許│
 │    │                            │家榮再託伊女兒許芷│
 │    │                            │涵持該票至臺灣中小│
 │    │                            │企業銀行八德分行提│
 │    │                            │示遭退票。        │
 ├──┼──────────────┼─────────┤
 │ 22 │第一商業銀行桃園分行，票號：│甲○○於94年6 月間│
 │    │TB0000000 號，金額：新臺幣37│持該支票至桃園市文│
 │    │,500元，94.11.15簽發。      │化街52號向友人黃資│
 │    │                            │淇調取現金，黃資淇│
 │    │                            │於95年6 月21日持該│
 │    │                            │票至新竹國際商銀三│
 │    │                            │民分行提示遭退票。│
 └──┴──────────────┴─────────┘
 附表二
 ┌──┬──────────────┬─────────┐
 │編號│      支    票    資    料  │  支  票  流  向  │
 ├──┼──────────────┼─────────┤
 │  1 │臺灣土地銀行桃園分行，票號：│乙○○於94年4 月初│
 │    │ARC0000000號，金額：新臺幣75│持該支票至桃園市國│
 │    │,000元，94.03.30簽發。      │際路2 段382 號交予│
 │    │                            │簡萬全，作為清償借│
 │    │                            │款之用，簡萬全轉交│
 │    │                            │其姪子簡勝和，由簡│
 │    │                            │勝和於94年4 月29日│
 │    │                            │持至桃園市○○路農│
 │    │                            │會提示遭退票。    │
 ├──┼──────────────┼─────────┤
 │  2 │第一商業銀行桃園分行，票號：│乙○○於94年4 月22│
 │    │TB0000000號，金額：新臺幣350│日持該支票至桃園市│
 │    │,000元，94.05.26簽發。      │大興西路2段273號之│
 │    │                            │宇輪汽車有限公司向│
 │    │                            │李嘉益調取現金，李│
 │    │                            │嘉益於94年5 月27日│
 │    │                            │持至新竹國際商業銀│
 │    │                            │行莊敬分行提示遭退│
 │    │                            │票。              │
 ├──┼──────────────┼─────────┤
 │  3 │第一商業銀行桃園分行，票號：│乙○○於94年5 月31│
 │    │TB0000000號，金額：新臺幣150│日持該支票至桃園市│
 │    │,000元，94.05.31簽發。      │東興街青溪派出所旁│
 │    │                            │之某洗衣店門口向曾│
 │    │                            │志光調取現金，曾志│
 │    │                            │光於同日持至新竹國│
 │    │                            │際商業銀行東門分行│
 │    │                            │提示遭退票。      │
 └──┴──────────────┴─────────┘


司法院資訊處製作；財團法人民間司法改革基金會備份。
